臺灣雲林地方法院刑事判決
111年度易字第234號
公  訴  人  臺灣雲林地方檢察署檢察官
被      告  陳正一


上列被告因公然侮辱案件，經檢察官提起公訴（111年度偵字第5
74號），本院判決如下：
    主  文
陳正一犯公然侮辱罪，處拘役拾伍日，如易科罰金，以新臺幣壹
仟元折算壹日。
    事  實
一、陳正一為熊貓外送員，陳武聰為位於雲林縣○○市○○路00號「
    老賴茶棧」之員工、林崇偉則為「老賴茶棧」負責人，陳正
    一於民國110年12月17日晚上9時29分至40分止，因取餐先後
    問題與陳武聰、林崇偉發生爭執，竟基於公然侮辱之接續犯
    意，在不特定多數人得共見共聞之「老賴茶棧」店門口開放空
    間及馬路邊，以「幹你娘」、「垃圾孩子(臺語)害我跟你老
    闆起衝突」、「垃圾，做人真的不要這麼垃圾(臺語)」、「
    我要找人來」等語，辱罵在場之陳武聰、林崇偉，足以貶損
    陳武聰、林崇偉之人格尊嚴、名譽及社會評價。
二、案經陳武聰、林崇偉訴由雲林縣警察局斗六分局報告臺灣雲林
    地方檢察署（下稱雲林地檢署）檢察官偵查起訴。
    理  由
壹、程序方面（關於證據能力）：
    按被告以外之人於審判外之言詞或書面陳述，除法律有規定
    者外，不得作為證據；被告以外之人於審判外之陳述，雖不
    符刑事訴訟法第159條之1至第159條之4規定，而經當事人於
    審判程序同意作為證據，法院審酌該言詞陳述或書面陳述作
    成時之情況，認為適當者，亦得為證據，同法第159條第1項
    、第159條之5第1項定有明文。查本判決所引用被告以外之
    人於審判外之言詞或書面陳述，檢察官、被告陳正一於本院
    審理時均陳明同意作為證據使用，本院審酌該等言詞或書面
    陳述作成時並無違法或不當之情況，亦無違法取證等瑕疵，
    且與待證事實具有關聯性，認以之作為證據應屬適當，均有
    證據能力。
貳、實體方面：
一、被告固坦承有於上開時、地因取餐先後問題與陳武聰、林崇
    偉發生爭執，並對其等說「幹你娘」、「垃圾孩子(臺語)，
    害我跟你老闆起衝突」、「垃圾，做人真的不要這麼垃圾(
    臺語)」等語（偵卷第11頁；本院卷第67頁），惟矢口否認
    所為構成公然侮辱之犯行，辯稱：當天我等單等半小時，這
    半小時我沒有薪水，我想要溝通，拍一下櫃臺上的立牌，店
    員（指告訴人陳武聰）就打電話跟老闆（指告訴人林崇偉）
    說我砸東西，等老闆下來，我期待是下來處理事情，結果也
    不是，我認為是對方先對我不理睬、不友善，職場罷凌，對
    我造成傷害，我才會情緒失控，說這些話，且我是外面罵三
    字經，我不是指著他們罵，這是情緒發洩的罵等語。
二、經查：
　㈠被告前揭所坦認之事實，包括有於上開時間、地點，對告訴
    人2人指稱上開言詞等情，業據告訴人2人於警詢、偵訊、本
    院審理時證述在案(偵卷第15至26頁、第77至80頁)，所述互
    核大致相符，復據證人即「老賴茶棧」隔壁店家人員曾玉華
    於本院審理時證述當晚有聽到吵架聲，熊貓（指被告）有罵
    髒話三字經等語歷歷（本院卷第121至125頁），且有警方所
    拍攝之現場蒐證照片暨監視器畫面翻拍截圖（偵卷第27至31
    頁）、檢察官勘驗現場監視器錄影畫面之翻拍照片（偵卷第
    65至68頁）、本院勘驗現場監視器錄影畫面之勘驗筆錄暨翻
    拍截圖（本院卷第138至140頁、第151至155頁）、受理各類
    案件紀錄表暨證明單（偵卷第33至39頁）在卷可參，此部分
    事實，首堪認定。
　㈡起訴書主張被告有說「我要找人來」等語部分，被告雖辯稱
    ：我沒有說「我要找人來」，是老闆先以戲謔的口氣說「要
    叫人來」，我才回說「好，這你講的」等語（本院卷第64、
    68頁），對此告訴人2人均證稱被告有說這句話（本院卷第1
    28、132、136頁），證人林崇偉並證稱：因被告說這句話，
    我就回說沒關係，我報警，店內監視器畫面（CH02）21時37
    分時，我才會打電話等語（本院卷第128、132、140頁），
    證人陳武聰則證稱：他就是坐在機車上，有台語講，我要找
    人來，對你們店怎樣怎樣等語（本院卷第132頁），復據證
    人曾玉華證稱：我有聽到熊貓外送員說他要找人來，但前後
    文忘記了，老闆也有回說「你就去找阿」，那著感覺就是沒
    有在怕，你要就去找人來等語（本院卷第122、124頁）在案
    ，綜上相互勾稽，再對照證人林崇偉證述在打店內打電話的
    時間，店外監視器畫面顯示被告確實是坐在機車上（參偵卷
    第67頁、本院卷第155頁監視器畫面截圖）等情，應認告訴
    人2人證述被告有說「我要找人來」等語，確實有據，應為
    可信。
　㈢按刑法第309條所定之「侮辱」，係以使人難堪為目的，利用
    言語、文字、圖畫或動作表示不屑、輕蔑或攻擊之意思，足
    以對於個人在社會上所保持之人格及地位，達貶損其評價之
    程度，即足當之；是否符合侮辱之判斷，應就案情整體，顧
    及行為人之年齡、教育程度、職業與被害人之關係及社會整
    體之價值觀等情狀。查「幹你娘」、「垃圾孩子」、「垃圾
    ，做人不要這麼垃圾」、「我要找人來」等語，係辱罵他人
    所用之三字經、言語，就一般人認知而言，行為人係藉由侮
    辱對方、對方之女性尊長，以及嘲笑他人沒有價值、需要丟
    棄，要找人評理，達到侮辱對方之目的，應屬輕蔑侮辱而有
    貶抑意涵之穢語，應無疑義，其客觀上已足使受罵者感到難
    堪與屈辱，並貶損受罵者之人格尊嚴、名譽及社會評價，屬
    於侮辱行為無訛。而被告係具有一般智識程度且經社會歷練
    之成年人，應具有辨別事理之能力，其對於對告訴人辱罵上
    開言詞足以貶損告訴人之人格尊嚴、名譽及社會評價，自難
    委為不知；再觀之前揭監視器畫面翻拍截圖，被告講話時主
    要都是看向「老賴茶棧」內部，明顯是針對告訴人2人辱罵
    ，證人曾玉華復明白證稱：當天我有聽到熊貓外送員，就是
    在大罵，有點挑釁的罵人，他罵髒話時，老闆有與他回應等
    語（本院卷第122頁），被告所述「垃圾孩子(臺語)害我跟
    你老闆起衝突」、「垃圾，做人真的不要這麼垃圾(臺語)」
    、「我要找人來」等語，亦顯然是針對取餐先後問題，而對
    告訴人2人所說的話，足見被告確實是針對告訴人2人辱罵上
    開言語，並非單純情緒上發洩而已，具有公然侮辱之犯意甚
    明。另案發地點係在「老賴茶棧」店門口，被告於該處，以
    前揭言語辱罵告訴人2人，附近店家人員及其他出入之顧客
    均得以聽聞該等侮辱告訴人之言語，該地點顯屬不特定人得
    以共見共聞之公然狀態，並非隱密為之，被告所為自已符合
    「公然」為侮辱行為之構成要件。至告訴人2人雖主張被告
    說「我要找人來」這句話，符合恐嚇之行為，然告訴人2人
    並未具體描述到被告說話的前文中，這句「我要找人來」的
    話，目的要對告訴人2人或「老賴茶棧」做什麼危害生命、
    身體、自由、名譽、財產之事，難認屬於惡害通知，自與恐
    嚇危害安罪之構成要件未合，此部分亦經檢察官不另為不起
    訴處分在案，附此敘明。
　㈣綜上所述，被告所辯屬卸責之詞，不足採信。本案事證明確
    ，被告前揭公然侮辱之犯行，已可認定，應依法論科。
三、論罪科刑：
　㈠核被告所為，係犯刑法第309條第1項之公然侮辱罪。被告於
    密切接續時間、在同一地點對告訴人2人辱以上開言詞，各
    行為之獨立性薄弱，依一般社會健全觀念，在時間差距上，
    難以強行分開，各應視為數個舉動之接續施行，合為包括之
    一行為予以評價，論以接續犯之一罪。又被告以一公然侮辱
    行為，同時侵害告訴人2人之個人法益，為想像競合犯，應
    依刑法第55條之規定從一重處斷。
　㈡爰以行為人之責任為基礎，審酌被告不思理性解決與告訴人2
    人間因取餐先後所生爭執，以上開言語辱罵告訴人2人，對
    告訴人2人之人格、名譽及社會評價造成侵害，顯然欠缺尊
    重他人之觀念，所為實屬不該；衡以被告雖表示自己情緒控
    管不佳，罵人是不對，也感到抱歉，以後不會再這樣，但否
    認所為構成公然侮辱罪之犯後態度，迄今未能取得告訴人2
    人之諒解，告訴人2人均表示：被告講「我要找人來」，明
    顯是恐嚇之行為，只有認定公然侮辱，不能接受，對量刑沒
    有意見等語（本院卷第29、35、147頁），兼衡以被告曾因
    過失傷害經判處拘役刑之前科紀錄，有臺灣高等法院被告前
    案紀錄表附卷可參，自陳目前從事外送員工作，月薪約新臺
    幣2萬多元，平時是會捐血，熱心社會公益（參本院卷第97
    、99頁衛生福利部獎狀），領有輕度第7類中華民國身心障
    礙證明（參本院卷第101頁），為國中畢業之教育程度，離
    婚，家中有父母、3個哥哥、1個姐姐、3名分別升大二、高
    三、國二之子女（由前妻扶養，被告分擔生活費）之家庭及
    經濟狀況（本院卷第146頁），暨其犯罪之動機、目的、手
    段，檢察官及被告對量刑之意見等一切情狀，量處如主文所
    示之刑，並諭知易科罰金之折算標準。
四、應依刑事訴訟法第299條第1項前段之程序法規定，判決如主
    文。
本案經檢察官段可芳提起公訴，檢察官顏鸝靚到庭執行職務。
中　　華　　民　　國　　111 　年　　8 　　月　　10　　日
　　　　　　　　　刑事第四庭    法  官  陳雅琪
以上正本證明與原本無異。　　　　　　　　　
如不服本判決，應於判決送達後20日內，向本院提出上訴狀。（
須附繕本）
                                書記官  陳怡心
中　　華　　民　　國　　111 　年　　8 　　月　　11　　日
附錄法條：
中華民國刑法第309條
公然侮辱人者，處拘役或9千元以下罰金。
以強暴犯前項之罪者，處1年以下有期徒刑、拘役或1萬5千元以
下罰金。